【裁判字號】    88,自,53
【裁判日期】    890628
【裁判案由】    詐欺
【裁判全文】
臺灣新竹地方法院刑事判決                            八十八年度自字第五三號
    自  訴  人  台灣日立股份有限公司
    代  表  人  乙○○
    自訴代理人  甲○○
    被      告  戊○○
                丙○○
                丁○○
    右一人選任辯護人    蘇明淵
右列被告等因詐欺案件，經自訴人提起自訴，及台灣新竹地方法院檢察署檢察官移送
併辦（八十八年度偵字第三三０五號），本院判決如左：
    主  文
戊○○、丙○○被訴詐欺部分均無罪。
戊○○、丙○○、丁○○被訴訟詐欺部分均自訴不受理
    理  由
一、自訴意旨如附件自訴狀所載。
二、詐欺部分：
    訊據被告丙○○固不否認有向自訴人購買冷氣二台，貨款總計新台幣（下同）三
    百六十萬元，已支付訂金一百零八萬元之事實，惟矢口否認有何詐欺之犯行，辯
    稱：公司的事，均是我在處理，戊○○只是掛名，伊是因為於八十六年六月二十
    九日在其公司遭人毆傷架走，公司營運因而停頓，已簽發之票據無法如期兌現，
    致無法支付自訴人之尾款，其並非自始有詐欺之犯意等語。訊據被告戊○○，辯
    稱伊只是名義負責人，並未參與公司之營運等語。按刑法第三百三十九條第一項
    之詐欺罪，係以行為人於行為之始，即有為自己或第三人不法所有意圖，並施用
    詐術，使人陷於錯誤，而將本人或第三人之物交付，為其犯罪構成要件，即須行
    為人主觀上有不法所有之意圖，客觀上有詐術行為之實施，始能成立，苟事後因
    無法依約履行，乃民事債權債務之糾葛，應循民事途徑解決。經查，本件被告於
    八十六年三月十五日向自訴人購買冷氣二台，被告即已支付一百零八萬元，當時
    被告之公司營運仍算正常，此經證人即被告公司之會計胡月英於台灣新竹地方法
    院檢察署八十七年度偵緝字第五十一號證述屬實。是被告在購買冷氣時，並無支
    付不能之情形；又被告於八十六年六月二十九日在其公司遭人毆傷綁架，有診斷
    證明書一紙附於上開偵查卷可稽，此有八十七年度偵緝字第五十一號不起訴處分
    書在卷可憑，足見被告在向自訴人購買冷氣之初，並未欺騙告訴人，所辯應足採
    信。綜上所述，被告等是否未依約履行，乃民事糾葛，尚不得遽認被告等有詐欺
    之犯行。此外，復查無其他積極證據足資證明被告等確有詐欺犯行，自應為被告
    戊○○、丙○○無罪之諭知。
三、訴訟詐欺部分：
    按犯罪之被害人得提起自訴，刑事訴訟法第三百一十九條第一項前段定有明文，
    又刑事訴訟法所稱之犯罪被害人，係指因犯罪而直接受害之人而言。本件自訴人
    所訴之事實縱然屬實，其直接被害人係發票人慶華室內設計裝潢有限公司，而非
    自訴人，自訴人依法自不得提起自訴，自應為被告戊○○、丙○○、丁○○諭知
    不受理之判決。
四、移送併辦部分（八十八年度偵字第三三０五號），與自訴人所自訴之事實為同一
    之事實；損害債權部份業經自訴人撤回自訴，併此敘明。
據上論斷，應依刑事訴訟法第三百四十三條、第三百零一條第一項、第三百三十四條
，判決如主文。
中      華      民      國    八十九    年      六      月    二十八    日
                                  臺灣新竹地方法院刑事第一庭
                                      法  官  謝  慧  敏
右正本證明與原本無異。
如不服本判決，應於判決送達後十日內向本院提出上訴狀( 應附繕本 )，上訴於
臺灣高等法院。
                                      書記官  龔  紀  亞
中      華      民      國    八十九    年      六      月    二十八    日


司法院資訊處製作；財團法人民間司法改革基金會備份。
